臺灣臺南地方法院民事裁定
110年度消債清字第12號
聲  請  人
即  債務人  黃育沛（原名黃婷莉）


上列聲請人依消費者債務清理條例聲請清算，本院裁定如下：
    主  文
聲請駁回。
聲請程序費用由聲請人負擔。
    理  由
一、按債務人不能清償債務或有不能清償之虞者，得依本條例所
    定更生或清算程序，清理其債務；聲請更生或清算不合程式
    或不備其他要件者，法院應以裁定駁回之。但其情形可以補
    正者，法院應定期間先命補正；債務人於法院裁定開始更生
    程序或許可和解或宣告破產前，得向法院聲請清算；債權人
    縱為1人，債務人亦得為聲請，消費者債務清理條例（下稱
    消債條例）第3條、第8條、第80條分別定有明文。所謂「不
    能清償」，係指債務人因欠缺清償能力，對已屆期之債務處
    於不能清償之客觀經濟狀態；「不能清償之虞」，則係指依
    債務人之清償能力，就現在或即將到期之債務，有不能清償
    之蓋然性或可能性而言，亦即債務人之狀態如置之不理，客
    觀上得預見將成為不能清償之情形，此將來發生不能清償之
    事實，不必達到高度之確信。衡諸債之關係，係以當事人間
    信賴關係為基礎，為社會經濟組織之重要支柱，故當事人以
    法律行為追求自己利益之際，亦應顧及對方利益，並考量債
    權債務在社會上之作用，本於誠實及信用原則，行使債權及
    履行債務。對於已陷入經濟上困境之消費者，若任其於惡性
    循環之債務窘境中生存，將衍生嚴重社會問題，難以維持安
    定之社會經濟秩序，故為兼顧債權人、債務人雙方利益，對
    陷於經濟上困境之消費者，固應允其於消債條例施行後，得
    選擇以清算程序清理其債務，藉以妥適調整債務人與債權人
    及其他利害關係人間之權利義務關係，保障債權人獲得公平
    受償，並謀求消費者經濟生活之重建復甦機會。惟若債務人
    履行債務並無困難，僅係為圖謀減免債務，而不為債務之履
    行，即有違債權契約為誠信契約之本旨，而不能准許其清算
    之聲請。
二、聲請意旨略以：聲請人積欠無擔保或無優先權之債務總額約
    為新臺幣（下同）7,526,775元，為清理債務，依消債條例
    第151條規定，於民國109年9月間向本院聲請與最大債權金
    融機構台新國際商業銀行股份有限公司（下稱台新銀行）及
    一般債權人進行前置調解，惟台新銀行陳報聲請人已清償，
    其餘債權人則未到場，致調解不成立。又聲請人於台灣積體
    電路製造股份有限公司(下稱台積電公司)擔任作業員，每月
    薪資60,000元，並有投資型保單收入每月15,000元，扣除每
    月生活必要費用15,000元、聲請人之母即訴外人蔡采蓉扶養
    費用5,000元後，有不能清償債務之虞。聲請人未經法院裁
    定開始更生程序、許可和解或宣告破產，為此，爰依法聲請
    清算等語。
三、經查：
  ㈠聲請人稱其於台積電公司擔任作業員，每月薪資60,000元，
    並有投資型保單收入每月15,000元等語，惟查，聲請人109
    年度領取台積電公司薪資所得776,037元(計算式：122,245
    元＋75,874元＋50,470元＋62,498元＋52,665元＋54,273元＋47,5
    13元＋47,388元＋50,213元＋104,327元＋53,053元＋55,518＝776
    ,037元)、安聯人壽六六大順變額萬能壽險基金配息111,811
    元(計算式：11,108元＋11,288元＋9,567元＋8,939元＋9,425元
    ＋9,550元＋10,020元＋8,892元＋8,840元＋7,656元＋8,131元＋8,
    395元＝111,811元)、安達人壽天生贏家變額萬能壽險基金配
    息28,426元(計算式：6,069元＋6,014元＋5,189元＋5,485元＋5
    ,669元＝28,426元)，總計916,274元(計算式：776,037元＋11
    1,811元＋28,426元＝916,274元)，有聲請人提出之台積電公
    司109年度1月至12月薪資表、第一銀行金如意綜合管理帳戶
    存摺在卷可稽（見本院卷第119頁至第121頁、第175頁至第1
    85頁、第379頁至第383頁），是認聲請人平均每月收入為76
    ,356元【計算式：916,274元÷12個月＝76,356元，元以下四
    捨五入，下同】，並以此金額作為償債能力之計算基礎。
  ㈡按債務人必要生活費用，以最近1年衛生福利部或直轄市政府
    所公告當地區每人每月最低生活費1.2倍定之。受扶養者之
    必要生活費用，準用第1項規定計算基準數額，並依債務人
    依法應負擔扶養義務之比例認定之，消債條例第64條之2第1
    項、第2項分別定有明文。而以最近1年衛生福利部所公告之
    臺南市每人每月最低生活費13,304元之1.2倍計算之，即為1
    5,965元，故聲請人自陳每月生活必要費用15,000 元，應為
    可採。次按受扶養權利者，以不能維持生活而無謀生能力者
    為限，民法第1117條第1項定有明文。又聲請人之母蔡采蓉
    為47年生，患有右膝骨關節炎，名下無財產、所得，未領取
    補助等情，有臺南市政府社會局110年4月19日南市社助字第
    1100488855號函，及聲請人提出之戶籍謄本、民事陳報狀、
    中華民國人壽保險商業同業公會保險業通報作業資訊系統資
    料查詢結果回覆書、診斷證明書在卷可憑（見本院卷第187
    頁、第309頁至第311頁、第407頁至第427頁），應認蔡采蓉
    有受扶養之必要，且其生活費標準，亦應以上開最低生活費
    標準為限。故依前述每人每月15,965元之生活費標準，由蔡
    采蓉之3名子女共同分攤，聲請人每月扶養母親之費用，應
    以5,322元為其上限【計算式：15,965元÷3人＝5,322元】，
    聲請人自陳每月支出蔡采蓉扶養費用5,000元，未逾上開數
    額，當可採信，是認聲請人每月必要生活支出為20,000元【
    計算式：15,000元＋5,000元＝20,000元】。
  ㈢聲請人稱其積欠無擔保或無優先權之債務總額約為7,526,775
    元，不能清償云云。經查，聲請人已全額清償台新銀行之債
    務，而債權人陳義文業將其債權讓與湯舒文，故聲請人現僅
    積欠債權人湯舒文、林靜瑩債務本金各2,677,819元、1,389
    ,599元，總計債權金額為4,067,418元，有台新銀行110年3
    月15日台新總個資字第1100004422號函、湯舒文、林靜瑩提
    出之陳報狀附卷為憑(見本院卷第243頁至第289頁、第293頁
    至第307頁)，而聲請人所有安達人壽天生贏家變額萬能壽險
    保單帳戶價值519,695元、新光人壽美富多喜外幣利率變動
    型終身壽險保單價值準備金3,291美元、安聯人壽六六大順
    變額萬能壽險保單價值842,023元，共計約1,457,157元【計
    算式：519,695元＋3,291美元×29(以匯率1：29換算新臺幣)＋
    842,023元＝1,457,157元】，有聲請人提出之保單資料在卷
    可稽(見本院卷第143頁至第147頁)，此外聲請人平均每月收
    入76,356元，扣除每月必要生活支出20,000元後，尚餘56,3
    56元【計算式：76,356元－20,000元＝56,356元】可資運用，
    而聲請人消極財產扣除積極財產價值後尚積欠債務2,610,26
    1元【計算式：4,067,418元－1,457,157元＝2,610,261元】，
    則以聲請人每月可用於清償債務之數額56,356元推估，聲請
    人約需47個月即3年又11個月即可將債務清償完畢【計算式
    ：2,610,261元÷56,356元＝46.32】，復佐以上開債權明細表
    所示，可知上開債務雖有遲延利息之約定，致延長聲請人完
    全清償債務之時間，然聲請人係71年2月出生，現為39歲，
    距勞動基準法第54條強制退休年齡尚有26年之工作期間，且
    聲請人目前有固定工作，每月可實際支配用以清償債務之數
    額亦非少數，依其各項信用、財產及勞力技術狀況，實不能
    排除未來逐期償還所欠債務之可能，故認其客觀上並無不能
    清償債務或不能清償債務之虞情形存在。
四、綜上所述，本件聲請人雖以其有不能清償之虞為由向本院聲
    請清算，然經本院上開調查，尚難認定聲請人有不能清償債
    務或不能清償之虞。本院審酌聲請人之收入及債務金額，及
    聲請人正值壯年，如有還款之誠意及決心，應無難以清償債
    務之情事，其清算之聲請自與消債條例第3條所定要件不合
    ，且該欠缺又屬無從補正，則依首揭說明，自應駁回其清算
    之聲請。
五、依消債條例第15條，民事訴訟法第95條、第78條，裁定如主
    文。
中　　華　　民　　國　　110 　年　　7 　　月　　28　　日
                  消債法庭法　官  王鍾湄 
以上正本與原本無異。
如不服本裁定應於送達後10日內向本院提出抗告狀，並應繳納抗
告裁判費新臺幣1,000元整。
中　　華　　民　　國　　110 　年　　7 　　月　　28　　日
                           書記官　曾怡嘉